臺灣桃園地方法院行政訴訟判決　
111年度交字第298號
原      告  陳東昇  
被      告  桃園市政府交通事件裁決處
                      設桃園市○○區○○路00號7~8樓
代  表  人  張丞邦    住同上
訴訟代理人  黃一鳴律師
上列當事人間交通裁決事件，原告不服被告民國111年7月15日(
原掣開日期為111年6月2日)桃交裁罰字第58－P3MA01201號裁決，
提起行政訴訟，本院判決如下：
    主  文
原告之訴駁回。
訴訟費用新臺幣參佰元由原告負擔。
    事實及理由
壹、程序方面：
    本件係因原告不服被告所為道路交通管理處罰條例（下稱處
    罰條例）第8 條之裁決而提起撤銷訴訟，依行政訴訟法第23
    7 條之1 ，應適用交通裁決事件訴訟程序。本件因卷證資料
    已經明確，本院依行政訴訟法第237 條之7 規定，不經言詞
    辯論，直接裁判。
貳、實體方面：                                  
一、事實概要：
    原告所有之車牌號碼000－0000號自用小客車（下稱系爭車輛
    ）於民國111年4月22日11時18分許，行經臺9線148.3公里處
    時，為花蓮縣警察局新城分局（下稱舉發機關）員警認原告
    有「限速60公里，經測時速150公里，超速逾80公里至100公
    里以內（處車主）」之違規，遂逕行舉發並填製掌電字第P3
    MA01201號之舉發違反道路交通管理事件通知單（下稱系爭
    舉發通知單），記載應到案日期為111年6月6日前，並移送
    被告處理。經被告函請舉發機關協助查明事實後，認原告確
    有「行車速度超過規定之最高時速60公里（處車主）」之違
    規，即於111年6月2日填製桃交裁罰字第58－P3MA01201號之
    違反道路交通管理事件裁決書，爰依道路交通管理處罰條例
    （下稱處罰條例）第43條第4項及違反道路交通管理事件統
    一裁罰基準及處理細則（下稱裁罰基準及處理細則）等規定
    ，裁處原告吊扣汽車牌照6個月及處罰主文二之易處處分。
    原告不服，於是提起本件行政訴訟。嗣被告因上開桃交裁罰
    字第58－P3MA01201號裁決書之處罰主文二尚未生易處處分效
    力，爰於111年7月15日另掣開桃交裁罰字第58－P3MA01201號
    之違反道路交通管理事件裁決書（下稱原處分），裁處原告
    「吊扣汽車牌照6個月」，刪除處罰主文二之易處處分，並
    另行寄予原告。
二、原告起訴主張及聲明：
（一）主張要旨：原告車輛借給陳鈞毅駕駛，嗣於4月22日經過
      花蓮遭非固定式測速照相拍攝，依駕駛者所述：其並未看
      見警告標示牌，且拍攝位置與警方申訴回覆之告示牌位置
      ，已超過前方100公尺至300公尺之距離。又本件員警於架
      設非固定式測速照相機前，有無主管機關核定？亦是否有
      按照非固定式測速照相執勤前之標準作業程序執行？
（二）聲明：撤銷原處分。
三、被告答辯及聲明：
（一）答辯要旨：
    ⒈引用處罰條例第7條之2第1項第7款、第2項第9款、第3項、
      第24條第1項第3款、第43條第1項第2款、第4項、第63條
      第1項第3款、道路交通安全規則（下稱道安規則）第93條
      第1項前段、道路交通標誌標線號誌設置規則（下稱設置
      規則）第55條之2等相關交通法規之條文（詳卷附答辯狀
      ）。
    ⒉舉發機關111年5月26日新警交字第1110010288號函文表示
      略以：「…本分局員警於臺9線148.5k南向車道執行交通稽
      查勤務，以雷射測速儀車號000-0000自用小客車違規超速
      (限速60km/h、車速150km/h、超速90km/h)；該車與執法
      地點測量距離為230.2m，違規地點為臺9線148.5k-230.2m
      ，通過臺9線148.1k處之前有測速照相告示牌有169.8m之
      距離(即道路交通管理處罰條例第7條之2第3項指稱之100
      公尺至300公尺間)。違規事實明確，爰依法告發取締，執
      法過程符合行政程序，請貴處依法裁處…」等語。
　　⒊本件舉發員警所使用之雷射測速儀，係由財團法人台灣商
      品檢測驗證中心檢定合格之精密儀器，並有經濟部標準檢
      驗局委託財團法人台灣商品檢測驗證中心於111年2月16日
      出具之雷射測速儀檢定合格證書可證；再者，員警使用之
      雷射測速儀，檢定日期為111年2月16日，有效期限至112
      年2月28日（涵蓋原告違規行為時點），而雷射測速儀顯
      示系爭車輛當時行車速度為每小時150公里，足認系爭車
      輛確有於111年4月22日上午11時18分許，以行車速度150
      公里之時速行駛於系爭路段之行為事實，堪可認定。
　　⒋復按交通警察製單舉發違反道路交通管理處罰條例所列之
      違規事實，本質上為行政處分，係公務員基於職務上之權
      力，依法就特定之具體事件所為之具公法上效果之單方面
      行政行為，基於公務員為公法上行為具有公信力之原則，
      該行政行為當可被推定為真正，其據以依法處分之事實認
      定亦為正確無誤。準此，原舉發員警舉發交通違規案件時
      ，僅需確信當時儀器所測定之數據為真並無誤時，自可依
      法賦予之職權依法告發。
　　⒌復參照臺北高等行政法院107年度交上字第358號判決意指
      觀之，本件測速取締標誌牌「警52」設置之位置與本件交
      通違規行為發生地點約距離170公尺，符合處罰條例第7條
      之2第3項規定，原告之主張實不足採。　
　　⒍另關於員警執勤地點及方式，交通法規並未設有明文之限
      制，均委由員警依據道路之設置情形、交通流量、交通事
      故發生頻率、一般用路權人之便利性、員警值勤之安全性
      等一切因素綜合判斷後，始決定執行違規取締勤務之地點
      ，況法律要求駕駛人應遵守道路交通安全規則，除有維持
      交通順暢之公益目的外，本兼及有保護用路權人生命、身
      體、健康法益之旨，實不應因執法單位有無取締行為、取
      締地點是否明顯、取締方式為何而有所不同，此有臺灣臺
      中地方法院107年度交字第128號判決可資參照。　　
　　⒎綜上所述，原告確有「行車速度超過規定之最高時速60公
      里（處車主）」之情，已該當處罰條例第43條第4項規定
      之要件，被告依法裁處，應無違誤，原告之訴無理由，判
      決如聲明所述，以維法紀。
（二）聲明：駁回原告之訴。
四、本院之判斷：
（一）前提事實：
      原告所有之系爭車輛於111年4月22日11時18分許，行經臺
      9線148.3公里處時，為舉發機關員警認原告有「行車速度
      超過規定之最高時速60公里（處車主）」之違規等情，此
      有舉發機關111年5月26日新警交字第1110010288號函文（
      見本院卷第31頁）、違規路段現場照片（見本院卷第33至
      34頁）、違規採證照片（見本院卷第35頁）、雷達測速儀
      檢定合格證書（見本院卷第37頁）、舉發員警答辯書（見
      本院卷第41至42頁）、汽車車籍查詢（見本院卷第49頁）
      、交通違規案件陳述書（見本院卷第51至57頁）等資料各
      1份在卷可憑。
（二）本件被告認定原告有「行車速度超過規定之最高時速60公
      里（處車主）」之違規，並無違誤：
    ⒈按「（第1項）汽車駕駛人之行為有下列情形之一，當場不
      能或不宜攔截製單舉發者，得逕行舉發：七、經以科學儀
      器取得證據資料證明其行為違規。（第2項）前項第七款
      之科學儀器應採固定式，並定期於網站公布其設置地點。
      但汽車駕駛人之行為屬下列情形之一者，不在此限：九、
      行車速度超過規定之最高速限或低於規定之最低速限。（
      第3項）對於前項第九款之違規行為，採用固定或非固定
      式科學儀器取得證據資料證明者，於一般道路應於100公
      尺至300公尺間，於高速公路、快速公路應於300公尺至1,
      000公尺間，明顯標示之；其定點當場攔截製單舉發者，
      亦同」、「汽車駕駛人，駕駛汽車有下列情形之一者，處
      新臺幣6,000元以上24,000元以下罰鍰，並當場禁止其駕
      駛：二、行車速度，超過規定之最高時速60公里」，處罰
      條例第7條之2第1項第7款、第2項第9款、第3項前段、第4
      3條第1項第2款分別定有明文。
    ⒉又目前我國警察取締超速駕駛之科學儀器可區分為二類，
      一為定點設置之固定式測速照相設備（包含有雷達、雷射
      與感應線圈等）（然感應線圈因尚未有國家檢驗標準，目
      前已暫停使用），一為手持或車裝流動測速儀器（發射兩
      條雷射光束計算目標車輛之進、出場時間）。後者又可分
      為二種，一為定置路旁附有照相機之固定雷射測速儀器，
      另一種為警員手持雷射測速槍，此或附照相功能或未具照
      相功能，確認超速後當場攔停舉發或逕行舉發。再按度量
      衡法第5條規定：「為確保交易公平、維護大眾安全健康
      及環境保護，主管機關得就供交易、證明、公務檢測、環
      境保護、公共安全、醫療衛生有關之度量衡器，指定為法
      定度量衡器」，而於「度量衡器檢定檢查辦法」第3條第1
      項第6款，並就「速度計」規定：「公務檢測用雷達測速
      儀」、「公務檢測用雷射測速儀（光達式）」及「公務檢
      測用感應式線圈測速儀」，均為應經檢定之法定度量衡器
      ，同辦法第17條第1 項亦規定檢定合格在使用中之度量衡
      器，應接受檢定機關（構）之定期或不定期檢查。是衡諸
      上開法令之意旨，可知經列為法定度量衡器之測速設備裝
      置，與大眾有關之公務檢測儀器，理應經由國家專責機關
      檢定合格後加以使用，並定期檢測，方能昭得公信。經查
      ，參以本件雷達測速儀拍攝之照片（見本院卷第35頁），
      其上有顯示測得系爭車輛之車速為時速「150km/h」，並
      記載測速儀器之「Serial No：TC008552」、「Approval
      ：M0GB0000000」，核與被告所提出本件測速照相機之雷
      射測速儀檢定合格證書（見本院卷第37頁）上所載之「器
      號」、「檢定合格單號碼」相同，而上開雷射測速儀檢定
      合格單業經「財團法人台灣商品檢測驗證中心」檢定合格
      ，檢定日期為「111年2月16日」、有效期限為「112年2月
      28日」，是本件案發時尚於該儀器有效期間內，該測速儀
      之精準度毋庸置疑。足認本件雷射測速儀器於附表所示之
      時間測得系爭車輛之車速為時速「150km/h」，一切功能
      運作正常，並無被干擾之情事，堪以認定。
　　⒊原告雖主張：依當時駕駛者所述，其並未看見警告標示牌
      ，且拍攝位置與警方申訴回覆之告示牌位置，已超過前方
      100公尺至300公尺之距離等語。惟按處罰條例第7條之2第
      3項之規定，其立法目的乃係透過在交通違規路段前先行
      設置標牌之警告標誌或速限之禁制標誌提醒用路人，使得
      警方在執法採證上得以符合法定程序，而大幅減低違法性
      之疑慮，且考量汽車駕駛人駕車行駛於一般道路或高速公
      路、快速道路之行車速度不同而為反應距離不同之區分，
      使汽車駕駛人於先行預見此一標牌之警告標誌或速限之禁
      制標誌時，有充分時間及距離反應行車速度，以符合該等
      路段之速限範圍，避免汽車駕駛人因反應時間及距離之不
      足，反而導致行車時遽採煞車或加速而有增加危險發生之
      可能性；又該條項規定為94年12月28日所新增，明白確認
      行政機關有此標示義務，如舉發者予以違反，卻不生相對
      應之法律效果，則無異使該規定成為具文，殊違本條項特
      別設立之本意；是以，舉發機關及被告自均須遵守此一最
      低程度之法定程序保障之要求。故舉發員警以科學儀器取
      得證據資料證明駕駛人有行車速度超過規定之最高速限或
      低於規定之最低速限，於一般道路應於100公尺至300公尺
      間，於高速公路、快速公路應於300公尺至1,000公尺間，
      明顯標示之。該明顯標示之要求，為上開規定所明確制訂
      ，不但有其立法上目的之考量，且已屬超速舉發之正當程
      序之一部分，舉發機關自有遵守必要；倘未遵守，應屬違
      法。經查，依舉發員警答辯書內容表示略以：「和平所警
      員謝函穎於111年4月22日下午10-12時擔服守望（測速）
      勤務，於上述時段依規定於臺9線148.5公里南下車道執行
      勤務，並於同日10時12分擺放告示牌於測照點往前推400
      公尺（148.1K處），並採測速區域100公尺，安全攔檢距
      離200公尺之方式執行取締違規超速勤務，於11時18分27
      秒，該違規車輛（BMW－7799）由蘇花公路北往南方向行駛
      在內側車道，該路段速限60公里，經警方雷射測速槍測得
      距離測照點-230.2公尺處（約148.3公里處）車速150公里
      …」等語（見本院卷第41頁）觀之，足認本件舉發員警執
      勤之地點係位於臺9線之148.5公里處，系爭車輛相距舉發
      員警執勤地點之距離為「230.2公尺」，則原告違規超速
      之地點係位於臺9線之148.3公里處，而於原告違規超速地
      點前方169.8公尺處（計算式：400-230.2＝169.8）設有移
      動式警告標誌「警52」之告示牌（即臺9線148.1公里處）
      ，並有違規路段之現場照片及舉發機關111年5月26日新警
      交字第1110010288號函文（見本院卷第31至33頁）附卷可
      稽。又本件舉發原告違規地點既為臺9線148.3公里處，足
      見本件舉發員警在使用測速儀器時，已在原告超速違規地
      點前之100公尺至300公尺間明確設置「移動式」之測速警
      告標誌，已符合上開處罰條例第7條之2第3項前段規定，
      況依據上開違規路段之現場照片（見本院卷第33頁）所示
      ，該標誌懸掛的位置、高度、角度及其內所標繪的數字、
      圖案，均可使用路人以一般注意狀況就清楚看見，並無任
      何遮蔽物阻擋，亦無標誌模糊、無法辨識或辨識不清的情
      形，則原告行經該路段即應遵守道路主管機關訂定之速限
      行駛。故本件舉發員警以雷達測速儀器進行測速並拍照採
      證，其所得之採證照片，自得為裁處及認定違規事實之證
      據。
　　⒋至原告表示：本件員警於架設非固定式測速照相機前，有
      無主管機關核定？亦是否有按照非固定式測速照相執勤前
      之標準作業程序執行等語。惟按前揭處罰條例第7條之2第
      1項第7款、第2項第9款等規定，在汽車駕駛人有行車速度
      超過規定之最高速限或低於規定之最低速限之情形時，例
      外得允許以固定式或非固定式科學儀器取證後逕行舉發，
      且該採證之科學儀器不論係固定式或非固定式，並非需要
      制定標準作業程序後始得執行，而只須在一般道路應於1
      百公尺至3百公尺間，於高速公路、快速公路應於3百公尺
      至1千公尺間，明顯標示之已足。是本件系爭車輛所涉之
      違規為行車速度超過規定之最高速限，主管機關並無制定
      標準作業程序之義務。故原告上開主張，均不足採。
    ⒋綜上所述，本件原告所有之系爭車輛確有「速限60公里，
      經測時速為150公里，超速逾80公里至100公里以內」之違
      規，而原告就上開超速之違規，並未提出任何證據資料以
      證明其已盡選任監督及擔保駕駛人駕駛遵守交通規則之系
      爭車輛所有人之義務，是難認原告已盡其選任監督及擔保
      駕駛人駕駛行為合於交通管理規範之義務，自應擔負主觀
      歸責之過失責任。故被告認定原告有「行車速度超過規定
      之最高時速60公里（處車主）」之違規，並無違誤。
（三）被告以原處分裁處原告吊扣汽車牌照6個月，並無違誤：
　　⒈按「汽車駕駛人有第1項第1款至第4款或前項行為者，並吊
      扣該汽車牌照6個月；…」，處罰條例第43條第4項前段定
      有明文。
　　⒉次按裁罰基準及處理細則第1條規定：「本細則依道路交通
      管理處罰條例第92條第4項規定訂定之」、第2條第1項、
      第2項規定：「處理違反道路交通管理事件之程序及統一
      裁罰基準依本細則之規定辦理。前項統一裁罰基準，如附
      件違反道路交通管理事件統一裁罰基準表」，核上開處罰
      條例第92條第4項所授權交通部會同內政部訂定之裁罰基
      準及處理細則及其附件「違反道路交通管理事件統一裁罰
      基準表」（下稱裁罰基準表），就其立法目的及功能，乃
      為防止處罰機關枉縱或偏頗，用以維持裁罰之統一性與全
      國因違反道路交通管理事件受處罰民眾之公平，不因裁決
      人員不同，而生偏頗，寓有避免各監理機關於相同事件恣
      意為不同裁罰之功能，並非法所不許，於憲法上保障人民
      財產權之意旨並無牴觸（此並有司法院釋字第511號解釋
      意旨理由足資參照），是被告自得依此裁罰基準表而為裁
      罰。
　　⒊原告確有「行車速度超過規定之最高時速60公里（處車主
      ）」之違規行為，已詳如前述，且原告係於應到案期限內
      到案聽後裁決，是被告依處罰條例第43條第4項前段、違
      裁罰基準及處理細則及裁罰基準表等規定，以「汽車所有
      人提供汽車駕駛人有第43條第1項第1款至第4款、第3項行
      為之汽車」，於期限內繳納或到案聽候裁決者，裁處原告
      吊扣汽車牌照6個月，經核即屬於法有據，亦未違反比例
      原則，原處分並無違誤。故原告訴請撤銷原處分為無理由
      ，應予駁回。
（四）本件判決基礎已臻明確，兩造其餘之攻擊防禦方法及訴訟
      資料經本院審酌後，核與判決結果不生影響，無一一論述
      之必要，附此敘明。
五、本件第一審裁判費為裁判費300元，應由原告負擔，爰確定
    第一審訴訟費用額如主文第二項所示。
六、據上論結，本件原告之訴無理由，依政訴訟法第237條之8  
    第1項、第98條第1項前段等規定，判決如主文。　
中　　華　　民　　國　　111 　年　　11　　月　　30　　日
　　　　　　　　　行政訴訟庭　法　官　黃漢權
上為正本係照原本作成。
如不服本判決，應於判決送達後20日內，向本院提出上訴狀並表
明上訴理由（原判決所違背之法令及其具體內容或依訴訟資料可
認為原判決有違背法令之具體事實），其未載明上訴理由者，應
於提出上訴後20日內向本院補提理由書（上訴狀及上訴理由書均
須按他造人數附繕本，如未按期補提上訴理由書，則逕予駁回上
訴），並應繳納上訴裁判費新臺幣750元。
中　　華　　民　　國　　111 　年　　12　　月　　1 　　日
　　　　　　　　　　　　　　　書記官　蕭竣升